【裁判字號】    97,交聲,1058
【裁判日期】    971126
【裁判案由】    違反道路交通管理處罰條例聲明異議
【裁判全文】
臺灣士林地方法院交通事件裁定        97年度交聲字第1058號
原處分機關  臺北市交通事件裁決所
異  議  人
即受處分人  乙○○
上列受處分人因違反道路交通管理處罰條例案件，對於臺北市交
通事件裁決所97年08月26日所為之處分 (原處分案號：北市裁罰
字第裁22-Z00000000號)， 聲明異議，本院裁定如下：
    主  文
異議駁回。
    理  由
一、按汽車駕駛人駕駛汽車肇事，無人受傷或死亡而未依規定處
    置者，處新臺幣（下同）1,000 元以上3,000 元以下罰鍰；
    逃逸者，並吊扣其駕駛執照1 個月至3 個月；另汽車駕駛人
    違規肇事受吊扣駕駛執照處分，應接受道路交通安全講習，
    道路交通管理處罰條例第62條第1 項、第24條第1 項第1 款
    規定甚明。又按發生道路交通事故，駕駛人或肇事人應為下
    列處置：「五、通知警察機關。但無人受傷或死亡且當事人
    當場自行和解者，不在此限。」，道路交通事故處理辦法第
    3 條亦有明文。
二、原處分意旨略以：異議人即受處分人乙○○於民國97年4 月
    20日3 時10分駕駛1229-EN 號自小客車在國道3 號公路南向
    15公里19公尺處，於變換車道時未保持安全間距致與行駛於
    後方之車號7 Ｇ1332車輛擦撞而肇事，其肇事後無人受傷或
    死亡而未依規定處置逃逸，為警依法舉發，並依道路交通管
    理處罰條例第62條第1 項規定，裁處異議人罰鍰新臺幣（下
    同）3,000 元，並吊扣駕駛執照1 個月，施以道安講習。
三、聲明異議意旨略以：伊於上揭時、地駕駛上開車輛被後方來
    車撞到右後方保險桿，當時伊把車子慢慢開到前方50公尺處
    ，停車查看及等後方車子來碰面，結果等了10幾分鐘。伊就
    開走了，後來公路警察局第九警察隊就來電說伊肇事逃逸，
    伊也有去說明，後來開的紅單伊也繳清了，後來又來一張紅
    單說要吊扣駕照一個月，伊不知一次的錯誤要罰幾次，為此
    不服聲爰請鈞院裁決云云。
四、經查：
    (一)有關異議人於前揭時、地駕駛車輛變換車道未保持安全間
    距與後方被害人所駕駛車輛擦撞而肇事乙節，業據異議人於
    本院97年11月14日訊問筆錄第1 頁所自承，並有異議人及被
    害人之和解書及國道公路警察局道路交通事故談話紀錄表各
    1 份附卷可考；又異議人於肇事時未通知警察機關或與當事
    人當場和解即自行離去等情，為異議人於本院97年11月14日
    訊問筆錄中所不否認，且證人即當時前往車禍現場處理之國
    道公路警察局第九警察隊木柵分隊警員甲○○亦結證稱：「
    （問：處理經過？）看到一部車在現場等候，那車車主說他
    被超車、超他車的那部車撞到他車右前側就跑掉了。當時與
    林建安（即車號7 Ｇ1332車輛駕駛人）同行的友人車輛有去
    追肇事車輛並記下車號，我們依據這車號查詢聯絡車主找到
    駕駛人。駕駛人到我們分隊後說，他有停下來但看沒人來他
    就走掉。但是當時我們到現場處理時沒有看到肇事車輛停在
    那裡。」等語甚詳，此外並有異議人之國道公路警察局道路
    交通事故談話紀錄表在卷可憑，雖異議人稱當時有於路肩停
    車等候被害人，惟其於事故發生後未向警察機關報案通知，
    也並未與當事人和解而即行離去，是異議人之行為違反道路
    交通事故處理辦法第3 條之規定甚明，衡情違規事實應為肇
    事逃逸無誤。
    (二)又前揭道路交通管理處罰條例第62條之規定，旨在增進行
    車安全、保護他人權益，以維持社會秩序，蓋道路交通事故
    發生後，遇有受傷或死亡之情形者，應即時救護或採取必要
    之措施，以防損害範圍之擴大，如駕駛人於肇事後，隨即駕
    車逃離現場，不僅使肇事責任認定困難，更可能使有受傷之
    人喪失生命，自有從嚴處理之必要，此有司法院大法官會議
    釋字第284 號、第531 號解釋可資參照。再者，道路交通事
    故處理辦法第3 條定有肇事人現場應處置作為，則汽車駕駛
    人駕駛汽車發生交通事故，不論其責任歸屬為何，即有義務
    留在肇事現場，縱使未立刻與對造當事人會晤，也應採取必
    要措施，並即刻向警察機關報告，以保護本身及對造權益，
    並釐清肇事責任。又異議人另辯稱，伊有去警局說明，後來
    開的紅單伊也繳清了，後來又來一張紅單說要吊扣駕照一個
    月，伊不知一次的錯誤要罰幾次云云，惟查，證人甲○○證
    稱，當始開給受處分人罰單之內容是變換車道。國道公路肇
    事部份要交通組認定後才開單等語明確（見本院97年11月14
    日訊問筆錄第3 頁），然交通事故之發生，其肇事原因之研
    判與分析仍應由警察或公路主管機關列管錄案，如有違反道
    路交通管理處罰條例之規定，即應依法制單舉發，並無因發
    生事故當時未予製單舉發，即謂事後不得製單舉發之理。是
    異議人前開所辯，亦不足採。
五、綜上所述，本件客觀上確有駕駛人駕車肇事，無人受傷或死
    亡之情事，主觀上異議人知悉自己係於超車後因變換車道而
    被後車追撞，雖依當時情形行駛於高速公路上有與對造達成
    和解之困難，惟未依前揭交通事故處理辦法第3 條留待現場
    並通知警察機關，則肇事之發生既為異議人所明知仍逕行離
    去，當為肇事逃逸無疑。從而原處分機關依首揭道路交通管
    理處罰條例第62條第1 項之規定，裁處罰鍰3,000 元，並吊
    扣駕駛執照1 個月，施以道安講習，經核並無違誤，是本件
    異議人聲明異議為無理由，應予駁回。
據上論斷，應依道路交通案件處理辦法第19條，裁定如主文。
中    華    民    國    97    年    11    月    26    日
                  交通法庭法  官  賴邦元
以上正本證明與原本無異。
如不服本裁定，應於送達後5日內，向本院提出抗告狀。
                          書記官  游育慈
中    華    民    國    97    年    11    月    26    日


司法院資訊處製作；財團法人民間司法改革基金會備份。
